【裁判字號】    98,簡,134
【裁判日期】    980820
【裁判案由】    違反發展觀光條例
【裁判全文】
高雄高等行政法院簡易判決
                                       98年度簡字第134號
原      告  甲○○
被      告  雲林縣政府
代  表  人  乙○○  縣長
訴訟代理人  丙○○
上列當事人間違反發展觀光條例事件，原告不服交通部中華民國
98年5月19日交訴字第0980031882號訴願決定，提起行政訴訟，
本院判決如下：
    主  文
原告之訴駁回。
訴訟費用由原告負擔。
    事實及理由
一、被告於民國97年12月10日執行稽查時，因發現原告有未領有
    民宿登記證即經營名稱為璟福園休閒農場之民宿業務，違反
    發展觀光條例第25條第2項規定情事，乃依同條例第55條第4
    項規定，以98年3月19日府建用字第0980300858號裁處書，
    裁處原告新臺幣（下同）9萬元罰鍰，並禁止其經營。原告
    不服，提起訴願遭決定駁回，遂就罰鍰部分提起本件行政訴
    訟。
二、原告起訴意旨略謂：
    原告實際上僅是籌備準備經營民宿，還沒有經營民宿業務，
    所有房間均沒有出租第三人住宿。且系爭建物建築面積有限
    ，未達需強制申請民宿之要件，並房間數僅有5間，被告未
    盡輔導之責，即處以9萬元罰鍰，有違比例原則等情。並聲
    明求為判決撤銷訴願決定及原處分關於罰鍰部分。
三、被告則以：
    原告未經設立登記，擅自於雲林縣古坑鄉華山94-2號開設「
    璟福園」，經營民宿業務。經被告聯合稽查小組於97年12月
    10日15時20分稽查結果，其係無照經營之民宿，且經清點現
    場房間數，計有7間。而依發展觀光條例第2條第9款及民宿
    管理辦法第6條規定，民宿之設立對建物面積有高標限制，
    並無低標限制，亦即客房數僅為1間之規模仍須申請民宿登
    記等語，資為抗辯。並聲明求為判決駁回原告之訴。
四、本件如事實概要欄所載之事實，有被告98年3月19日府建用
    字第0980300858號裁處書及訴願決定書附訴願卷可稽，自堪
    認定。原告提起本件行政訴訟，無非以其尚未開始經營民宿
    業務，又原告之經營規模未達需強制申請之程度，並被告未
    經輔導即裁罰有違比例原則，且原告民宿之房間數為5間，
    亦非被告認定之7間云云，資為爭議。爰分述如下：
（一）按「民宿經營者，應向地方主管機關申請登記，領取登記
      證及專用標識後，始得經營。」「未依本條例領取登記證
      而經營民宿者，處新臺幣3萬元以上15萬元以下罰鍰，並
      禁止其經營。」發展觀光條例第25條第2項及第55條第4項
      分別定有明文。查發展觀光條例乃為健全民宿之發展，而
      為上述經營民宿者應向地方主管機關登記並應領有登記證
      及專用標識，始得經營之規定，以使經營民宿者納入輔導
      管理體系，並對違反登記規定者為處以罰鍰等處分之規定
      。又「民宿之經營規模，以客房數5間以下，且客房總樓
      地板面積150平方公尺以下為原則。......。」為民宿管
      理辦法第6條第1項所明定。查民宿管理辦法係依發展觀光
      條例第25條第3項規定之授權訂立，上述規定即是基於民
      宿係利用自用住宅空閒房間，以家庭副業方式所經營，為
      與旅館業有所區隔，故須對其經營規模有所限制之目的，
      依發展觀光條例第25條第3項關於經營規模之授權而為，
      且其規定內容僅是關於民宿經營規模上限之細節性規定，
      並未逾越授權範圍，且與授權意旨相符，本院自應予以援
      用。
（二）經查：（1）本件原告經營之民宿並未申請登記且未領有
      登記證及專用標識一節，已經兩造分別陳明在卷。又原告
      於被告97年12月10日執行稽查時，有遭查獲經營民宿之事
      實，亦有雲林縣民宿業稽查表及現場照片附訴願卷可按。
      且依訴願卷附關於原告經營之璟福園休閒農場載於美美美
      旅遊聯盟網際網路上之網路資料，其上已明列「客房房價
      」及「訂房相關說明」等，在在均顯示原告已處於「開始
      營業」狀態。並原告於本院審理中亦自陳已經營民宿4、5
      年之情。故原告主張其尚屬準備階段，實際上尚未開始營
      業云云，並無可採。（2）又觀上述民宿管理辦法第6條第
      1項規定，其乃關於民宿經營規模之上限規定，則依上述
      民宿之本質暨該條規定，可知，欲經營民宿者，須依發展
      觀光條例第25條第2項規定辦理登記始得為之，尚非須達
      一定規模者始須辦理登記。亦即5間之房間數乃經營民宿
      之規模上限，而非須辦理登記之下限。故原告以其規模未
      達需強制申請之程度云云為爭議，亦不足採。（3）再依
      被告稽查人員於稽查時拍攝之現場照片，原告所有民宿之
      房間編號為「101至108」，參諸原告於本院審理中所陳「
      空掉4號未編」等語，其有7間房間甚明。至原告雖爭議其
      民宿只有5間房間，其他房間1間係作倉庫用，1間係子女
      返家後之客房，並未供經營民宿用云云。惟未供民宿使用
      ，何須編上與供民宿用之相同編號，已有違常情。且依上
      述照片所示，其房間編號確有至「108」情事，然原告於
      本院審理期日卻稱房間標號是1到6，迨本院提示現場照片
      ，始又陳稱編號108房間是供倉庫使用，而有避重就輕之
      情，故原告主張房間數僅有5間一節，實不足採。（4）綜
      上，原告有未申請登記且未領有登記證及專用標識即經營
      民宿，並其民宿之房間數為7間等情，應堪認定。故被告
      認其有違反發展觀光條例第25條第2項規定之事實，即無
      不合。
（三）又按「違反行政法上義務之行為非出於故意或過失者，不
      予處罰。」「不得因不知法規而免除行政處罰責任。」行
      政罰法第7條第1項及第8條分別定有明文。經查，本件原
      告經營民宿業務，本即負有應注意相關法令規定之注意義
      務，並為其所能注意，卻疏未注意，其有違反發展觀光條
      例第25條第2項規定之過失甚明。又依上述行政罰法第8條
      規定，違規行為人不得以不知規定為由，免予受罰。且依
      發展觀光條例及民宿管理辦法等相關法令，並無對於違規
      業者需先輔導改善，始得處罰之規定，是原告以本件於處
      罰前未輔導改善，執比例原則為爭議云云，亦屬無據。是
      被告就原告本件違規行為依發展觀光條例第55條第4項規
      定為處分，即非無據。
（四）另按「民宿經營者違反本條例及民宿管理辦法之規定者，
      由直轄市或縣(市)政府依附表5之規定裁罰。」發展觀光
      條例裁罰標準第9條定有明文。其附表5「民宿經營者違反
      本條例及民宿管理辦法裁罰標準表」（下稱裁罰標準表）
      第1項明定：「未領取民宿登記證而經營民宿。......房
      間數6間至10間，處新臺幣9萬元，並禁止其經營。」核發
      展觀光條例裁罰標準係依發展觀光條例第67條規定之授權
      訂立，其附表5之裁罰標準表乃為使下級機關辦理此類違
      規案件之裁罰金額有客觀標準可循，以避免因行政機關之
      恣意決定或專斷致有輕重之差別待遇而訂定。其中上述第
      1項按房間數定處罰之基準，乃考量違規行為之態樣及情
      節之輕重而為，亦與發展觀光條例第55條第4項處罰規定
      之意旨相符，本院自得予以援用。查本件原告未申請登記
      即經營民宿之房間數為7間一節，已如上述，故被告依上
      述發展觀光條例裁罰標準第9條附表5之「裁罰標準表」裁
      處原告9萬元罰鍰，亦無不合。
五、綜上所述，原告之主張均無可採，被告以原告違反發展觀光
    條例第25條第2項，依同條例第55條第4項規定，裁處原告9
    萬元罰鍰，並無違誤，訴願決定予以維持，亦無不合。原告
    起訴意旨求予撤銷，為無理由，應予駁回。又本件屬簡易事
    件，爰不經言詞辯論為之。另本件事證已臻明確，兩造其餘
    主張均與判決結論無影響，自無再逐一論述之必要，併此敘
    明。
六、據上論結，本件原告之訴為無理由，依行政訴訟法第233條
    第1項、第236條、第98條第1項前段，判決如主文。
中    華    民    國    98    年    8     月    20    日
                  高雄高等行政法院第四庭
                                  法  官  楊 惠 欽
以上正本係照原本作成。
如不服本判決，應於送達後20日內，向本院提出上訴狀並表明上
訴理由，如於本判決宣示後送達前提起上訴者，應於判決送達後
20日內補提上訴理由書（須按他造當事人人數附繕本）。
中    華    民    國    98    年    8     月    20    日
                                  書記官  李 建 霆
附註：
行政訴訟法第235條（第1項、第2項）：
對於適用簡易程序之裁判提起上訴或抗告，須經最高行政法院之
許可。
前項許可，以訴訟事件所涉及之法律見解具有原則性者為限。


司法院資訊處製作；財團法人民間司法改革基金會備份。
